【裁判字號】    97,訴,3043
【裁判日期】    971215
【裁判案由】    違反毒品危害防制條例
【裁判全文】
臺灣彰化地方法院刑事判決              97年度訴字第3043號
公  訴  人  臺灣彰化地方法院檢察署檢察官
被      告  甲○○
上列被告因違反毒品危害防制條例案件，經檢察官提起公訴（97
年度毒偵字第3564號、第3588號、第3597號、第3652號、第3680
號、第3850，及第3929號、第4028號、第4147號、第4196號）後
，本院合併審理，並依簡式審判程序判決如下：
    主  文
甲○○所犯如附表所示之罪，應處如附表所示之刑。應執行有期
徒刑貳年。
    犯 罪 事 實
一、甲○○前曾於95年間，因妨害兵役案件，經本院以95年度斗
    簡字第381 號，判處有期徒刑4 月確定（第1 案）；復於同
    年間，因施用毒品案件，經本院以95年度訴字第1301號，判
    處有期徒刑7 月確定（第2 案）；又於同年間，因施用毒品
    案件，經本院以96年度訴字第47號，判處有期徒刑8 月確定
    （第3 案）；上開第1 、2 案並經定應執行刑有期徒刑10月
    確定，且與第3 案接續執行，嗣後復經減刑，甫於96年11月
    7 日縮短刑期執行完畢。其另曾於91年間，因施用毒品案件
    ，經本院以91年度毒聲字第1679號裁定令入戒治處所強制戒
    治1 年，於民國92年8 月18日執行完畢釋放。詎仍不知悔改
    ，於前揭強治戒治期滿釋放後5 年內之95年間，即再因施用
    毒品案件，經本院分別以95年度訴字第1301號、96年度訴字
    第47號判刑確定後，復基於10次施用第一級海洛因之各別犯
    意，於附表所示之時間、地點，分別以附表所示之施用方式
    ，施用第一級毒品海洛因10次。嗣因附表所示之查獲經過始
    查知上情。
二、案經彰化縣警察局北斗分局及田中分局報告臺灣彰化地方法
    院檢察署檢察官偵查起訴。
    理  由
一、被告甲○○於本院準備程序中，就上揭犯罪事實均為有罪之
    陳述，且所犯係死刑、無期徒刑、最輕本刑為3 年以上有期
    徒刑以外之罪，經本院合議庭依刑事訴訟法第273 條之1 第
    1 項之規定，裁定由受命法官1 人獨任進行簡式審判程序，
    先予敘明。
二、按毒品危害防制條例於92年7 月9 日修正公布，自93年1 月
    9 日施行，其中第20條、第23條將施用毒品之刑事處遇程序
    ，區分為「初犯」及「5 年內再犯」、「5 年後再犯」。依
    其立法理由之說明：「初犯」，經觀察勒戒或強制戒治後，
    應為不起訴處分或不付審理之裁定；經觀察勒戒或強制戒治
    執行完畢釋放後，「5 年內再犯」者，因其再犯率甚高，原
    實施之觀察勒戒及強制戒治既已無法收其實效，爰依法追訴
    或裁定交付審理。至於經觀察勒戒或強制戒治執行完畢釋放
    後，「5 年後再犯」者，前所實施之觀察勒戒或強制戒治已
    足以遮斷其施用毒品之毒癮，為期自新及協助其斷除毒癮，
    仍適用「初犯」規定，先經觀察勒戒或強制戒治之程序。從
    而依修正後之規定，僅限於「初犯」及「5 年後再犯」二種
    情形，始應先經觀察勒戒或強制戒治程序。倘被告於5 年內
    已再犯，經依法追訴處罰，縱其第3 次（或第3 次以上）再
    度施用毒品之時間，在初犯經觀察勒戒或強制戒治執行完畢
    釋放5 年以後，已不合於「5 年後再犯」之規定，且因已於
    「5 年內再犯」，顯見其再犯率甚高，原實施觀察、勒戒或
    強制戒治，已無法收其實效，即應依該條例第10條處罰（最
    高法院95年度第7 次刑事庭會議決議第2 點參照）。查本件
    被告曾於91年間，因施用毒品案件，經本院以91年度毒聲字
    第1679號裁定令入戒治處所強制戒治1 年，於民國92年8 月
    18日執行完畢釋放等情，有臺灣高等法院被告前案紀錄表在
    卷可憑，而被告本案上開施用第一級毒品海洛因之犯行，雖
    係在前次強制戒治執行完畢5 年後所犯，惟被告於上開強制
    戒治執行完畢5 年內，曾再犯施用毒品之罪經法院宣示判決
    並確定，已詳述如前，顯見其並非於強制戒治執行完畢後 5
    年內均無任何施用毒品之犯行，且其既已於強制戒治執行完
    畢5 年內再犯施用毒品之罪，已符合毒品危害防制條第23條
    第2 項所定之追訴要件，揆諸前開毒品危害防制條例條文及
    說明，被告所為本件施用第一級毒品海洛因之犯行，即無「
    初犯」規定之適用，自毋須再重新施予觀察、勒戒或強制戒
    制之處遇程序，而應直接訴追處罰。
三、上揭犯罪事實，業據被告於警詢時及本院審理時坦承不諱，
    且被告於97年7 月17日、同年7 月25日、同年7 月28日、同
    年8 月5 日、同年8 月10日、同年8 月17日、同年8 月24日
    、同年9 月2 日、同年9 月9 日、同年9 月15日為警採集之
    尿液，經送檢驗結果，均呈嗎啡陽性反應，此分別有(1)彰化
    縣警察局北斗分局溪州分駐所委託檢驗尿液代號（Ｚ0000000
    00000） 與真實姓名對照認證單、詮昕科技股份有限公司97
    年7 月29日報告編號00000000號濫用藥物尿液檢驗報告（見
    彰化縣警察局北斗分局北警分偵字第0970013656號卷第3 、
    5 頁）；(2)彰化縣警察局委託檢驗尿液代號（H-319） 與真
    實姓名對照認證單、詮昕科技股份有限公司97年8 月7 日報
    告編號000000 00 號濫用藥物尿液檢驗報告（見彰化縣警察
    局田中分局田警分偵字第00970013787 號卷第5 、8 頁）；
    (3)彰化縣警察局北斗分局委託檢驗尿液代號（C190）與真實
    姓名對照認證單、詮昕科技股份有限公司97年8 月7 日報告
    編號00000000號濫用藥物尿液檢驗報告（見彰化縣警察局北
    斗分局北警分偵字第0970014162號卷第4 、6 頁）；(4)彰化
    縣警察局北斗分局委託檢驗尿液代號（C196）與真實姓名對
    照認證單、詮昕科技股份有限公司97年8 月18日報告編號00
    000000號濫用藥物尿液檢驗報告（見彰化縣警察局北斗分局
    北警分偵字第0970 014462 號卷第5 、7 頁）；(5)彰化縣警
    察局北斗分局委託檢驗尿液代號（C202）與真實姓名對照認
    證單、詮昕科技股份有限公司97年8 月25日報告編號000000
    00號濫用藥物尿液檢驗報告（見彰化縣警察局北斗分局北警
    分偵字第0970014954號卷第3 、5 頁）；(6)彰化縣警察局北
    斗分局委託檢驗尿液代號（H-372） 與真實姓名對照認證單
    、詮昕科技股份有限公司97年8 月28日報告編號00000000號
    濫用藥物尿液檢驗報告（見彰化縣警察局北斗分局北警分偵
    字第0970014913號卷第5-6 頁）；(7)彰化縣警察局北斗分局
    溪州分駐所委託檢驗尿液代號（C223）與真實姓名對照認證
    單、詮昕科技股份有限公司97年8 月28日報告編號00000000
    號濫用藥物尿液檢驗報告（見彰化縣警察局北斗分局北警分
    偵字第0970015622號卷第4 、7 頁）；(8)彰化縣警察局北斗
    分局委託檢驗尿液代號（C236）與真實姓名對照認證單、詮
    昕科技股份有限公司97年9 月15日報告編號00000000號濫用
    藥物尿液檢驗報告（見彰化縣警察局北斗分局北警分偵字第
    0970017209號卷第5-6 頁）；(9)彰化縣警察局北斗分局委託
    檢驗尿液代號（C246）與真實姓名對照認證單、詮昕科技股
    份有限公司97年9 月18日報告編號00000000號濫用藥物尿液
    檢驗報告（見彰化縣警察局北斗分局北警分偵字第09700178
    41號卷第5 、7 頁）；(10)彰化縣警察局北斗分局委託檢驗尿
    液代號（C254）與真實姓名對照認證單、詮昕科技股份有限
    公司97年9 月24日報告編號00000000號濫用藥物尿液檢驗報
    告（見彰化縣警察局北斗分局北警分偵字第0970017912號卷
    第4 、6 頁）各1紙在卷可稽，足認被告之自白應與事實相
    符。本件事證明確，被告上揭犯行均堪認定，應依法論科。
三、按海洛因為毒品危害防制條例第2條第2項第1款、第2款所規
    定之第一級毒品，被告10次施用海洛因之行為，核均係犯毒
    品危害防制條例第10條第1 項施用第一級毒品罪。被告為供
    施用而持有各該級毒品之低度行為，應各為施用之高度行為
    所吸收，均不另論罪。被告所犯上開10罪，犯意有別，行為
    互殊，應予分論併罰。又被告前曾於95年間，因妨害兵役案
    件，經本院以95年度斗簡字第381 號，判處有期徒刑4 月確
    定（第1 案）；復於同年間，因施用毒品案件，經本院以95
    年度訴字第1301號，判處有期徒刑7 月確定（第2 案）；又
    於同年間，因施用毒品案件，經本院以96年度訴字第47號，
    判處有期徒刑8 月確定（第3 案）；上開第1 、2 案並經定
    應執行刑有期徒刑10月確定，且與第3 案接續執行，嗣後復
    經減刑，甫於96年11月7 日縮短刑期執行完畢等情，有臺灣
    高等法院被告前案紀錄表可稽，被告於有期徒刑執行完畢後
    5 年內又故意再犯本案之10罪，均為累犯，均應依刑法第47
    條第1 項規定，各加重其刑。再按犯人在犯罪未發覺之前，
    向檢察官或司法警察官告知其犯罪，而不逃避接受裁判，即
    與刑法第62條規定自首之條件相符，不以言明自首並願受裁
    判為必要，又該條所謂未發覺之罪，固非以有偵查犯罪權之
    機關或人員確知其人犯罪無誤為必要，而對於其發生嫌疑時
    ，即得謂為已發覺；但此項對犯人之嫌疑，仍須有確切之根
    據得為合理之可疑者，始足當之，若單純主觀上之懷疑，要
    不得謂已發生嫌疑（最高法院85年度臺上字第4908號判決要
    旨參照）。經查，被告所犯附表編號2 至10所示之施用第一
    級毒品罪，係被告各於上開附表「查獲經過」欄內所示時、
    地，經警進行盤查時，於有偵查犯罪職權之機關或個人發覺
    其犯罪前，即主動向警員坦承於附表編號2 至10所示時、地
    有施用海洛因等情，已據被告陳明在卷，並有被告之警詢筆
    錄、採驗尿液同意書各9 紙在卷可佐，而被告事後復有接受
    裁判之情，足認被告確係在警員未發現有確切之根據得為合
    理懷疑其有上開犯行前，即主動供述其施用第一級毒品海洛
    因之犯行，自屬符合自首之要件無誤。被告對有偵查犯罪職
    權之機關或個人未發覺之本案附表編號2 至10所示施用毒品
    犯行之罪，自首而接受裁判決，爰依刑法第62條前段規定，
    減輕其刑，並皆依法先加後減之。爰審酌被告曾因施用毒品
    經送觀察、勒戒及強制戒治，仍未知警惕，再犯本案之10罪
    ，足見其雖經觀察、勒戒及強制戒治等治療程序，仍未徹底
    戒除惡習遠離毒害，顯未能善體國家設置觀察、勒戒及戒治
    機構，協助毒品施用者戒除毒害之良法美意，惟念及施用毒
    品本質上係戕害自身健康之行為，尚未嚴重破壞社會秩序或
    侵害他人權益，暨其犯罪之動機、目的、所生危害及犯罪後
    坦承犯行態度良好等一切情狀，分別量處如主文所示之刑，
    並定其應執行刑，以示懲儆。至被告持以於附表編號3 、6
    、8 、9 、10所示時、地施用海洛因所用之注射針筒各1 支
    ，據被告陳稱均已丟棄，且前開注射針筒均未經扣案，亦乏
    證據足資證明前開物品尚未滅失，復均非屬違禁物，為免執
    行困難，本院自不為沒收之諭知，併此敘明。
據上論斷，應依刑事訴訟法第273 條之1 第1 項、第299 條第 1
項前段，毒品危害防制條例第10條第1 項，刑法第11條前段、第
47條第1 項、第62條前段、第51條第5 款，判決如主文。
本案經檢察官王元郁到庭執行職務。
中    華    民    國    97    年    12    月    15    日
                  刑事第八庭  法  官  簡婉倫
以上正本證明與原本無異。
如不服本判決，應於判決送達後10日內，向本院提出上訴書狀，
上訴書狀應「敘述具體上訴理由」，並按他造當事人之人數附繕
本。「切勿逕送上級法院」。
中    華    民    國    97    年    12    月    15    日
                              書記官  林盛輝
附錄本案論罪科刑法條全文：
毒品危害防制條例第10條
施用第一級毒品者，處 6 月以上 5 年以下有期徒刑。
施用第二級毒品者，處 3 年以下有期徒刑。
附表
┌─┬───┬──────┬─────┬───────────────┬──────┬────┐
│編│時  間│  地    點  │ 施用方式 │     查    獲    經    過     │ 應處之罪刑 │本院案號│
│號│      │            │          │                              │            │        │
├─┼───┼──────┼─────┼───────────────┼──────┼────┤
│1 │97年 7│其位於彰化縣│以將海洛因│嗣經警於97年7月17日下午5時許，│甲○○施用第│即97年訴│
│  │月15日│溪州鄉三圳村│摻入香煙內│持本院核發之搜索票，至其左址進│一級毒品，累│字第3043│
│  │下午1 │九甲巷20號住│燒烤吸煙方│行搜索，雖未查扣施用海洛因之工│犯，處有期徒│號      │
│  │時許  │處          │式        │具及毒品，惟經警採尿送驗後，呈│刑捌月。    │        │
│  │      │            │          │嗎啡陽性反應，而查知左情      │            │        │
├─┼───┼──────┼─────┼───────────────┼──────┼────┤
│2 │97年 7│其位於彰化縣│以將海洛因│嗣於97年7月25日下午2時10分許，│甲○○施用第│即97年訴│
│  │月24日│溪州鄉三圳村│摻入香煙內│甲○○騎乘自行車，行經彰化縣田│一級毒品，累│字第3043│
│  │晚上8 │九甲巷20號住│燒烤吸煙方│中鎮○○路與二聖街口，因行跡可│犯，處有期徒│號      │
│  │時許  │處          │式        │疑，經警進行盤查，得知其係屬毒│刑陸月。    │        │
│  │      │            │          │品列管人口，甲○○即於左列施用│            │        │
│  │      │            │          │海洛因犯罪未為有偵查權限之機關│            │        │
│  │      │            │          │發覺前，主動向員警自首左開犯行│            │        │
│  │      │            │          │，而接受裁判，且經警採尿送驗後│            │        │
│  │      │            │          │，呈嗎啡陽性反應              │            │        │
├─┼───┼──────┼─────┼───────────────┼──────┼────┤
│3 │97年7 │其位於彰化縣│以將海洛因│嗣於97年7月28日下午2時許，在彰│甲○○施用第│即97年訴│
│  │月27日│溪州鄉三圳村│摻水置入其│化縣溪州鄉○○路電信局旁，因行│一級毒品，累│字第3043│
│  │晚上8 │九甲巷20號住│所有針筒內│跡可疑，經警進行盤查，得知其係│犯，處有期徒│號      │
│  │時許  │處          │注射方式（│屬毒品列管人口，甲○○即於左列│刑陸月。    │        │
│  │      │            │該針筒業已│施用海洛因犯罪未為有偵查權限之│            │        │
│  │      │            │丟棄）    │機關發覺前，主動向員警自首左開│            │        │
│  │      │            │          │犯行，而接受裁判，且經警採尿送│            │        │
│  │      │            │          │驗後，呈嗎啡陽性反應          │            │        │
├─┼───┼──────┼─────┼───────────────┼──────┼────┤
│4 │97年 8│彰化縣溪州鄉│以將海洛因│嗣於97年8月5日上午10時許，廖偉│甲○○施用第│即97年訴│
│  │月 4日│溪州村中央路│摻入香煙內│璋騎乘自行車，行經彰化縣溪州鄉│一級毒品，累│字第3043│
│  │晚上11│旁          │燒烤吸煙方│溪下路與登山路口，因行跡可疑，│犯，處有期徒│號      │
│  │時30分│            │式        │經警進行盤查，得知其係屬毒品列│刑陸月。    │        │
│  │許    │            │          │管人口，甲○○即於左列施用海洛│            │        │
│  │      │            │          │因犯罪未為有偵查權限之機關發覺│            │        │
│  │      │            │          │前，主動向員警自首左開犯行，而│            │        │
│  │      │            │          │接受裁判，且經警採尿送驗後，呈│            │        │
│  │      │            │          │嗎啡陽性反應                  │            │        │
├─┼───┼──────┼─────┼───────────────┼──────┼────┤
│5 │97年8 │其位於彰化縣│以將海洛因│嗣於97年8 月10日中午12時40分許│甲○○施用第│即97年訴│
│  │月9 日│溪州鄉三圳村│摻入香煙內│，在彰化縣溪州鄉○○村○○路 3│一級毒品，累│字第3043│
│  │晚上8 │九甲巷20號住│燒烤吸煙方│段270 巷口，經警進行盤查，得知│犯，處有期徒│號      │
│  │時許  │處          │式        │其係屬毒品列管人口，甲○○即於│刑陸月。    │        │
│  │      │            │          │左列施用海洛因犯罪未為有偵查權│            │        │
│  │      │            │          │限之機關發覺前，主動向員警自首│            │        │
│  │      │            │          │左開犯行，而接受裁判，且經警採│            │        │
│  │      │            │          │尿送驗後，呈嗎啡陽性反應      │            │        │
├─┼───┼──────┼─────┼───────────────┼──────┼────┤
│6 │97年8 │其位於彰化縣│以將海洛因│嗣於97年8月17日下午3時40分許，│甲○○施用第│即97年訴│
│  │月17日│溪州鄉三圳村│摻水置入其│在彰化縣溪州鄉○○路與登山路口│一級毒品，累│字第3192│
│  │上午9 │九甲巷20號住│所有針筒內│，因未攜帶身分證遭警盤查時，廖│犯，處有期徒│號      │
│  │時許  │處          │注射方式（│偉璋即於左列施用海洛因犯罪未為│刑陸月。    │        │
│  │      │            │該針筒業已│有偵查權限之機關發覺前，主動向│            │        │
│  │      │            │丟棄）    │員警自首左開犯行，而接受裁判，│            │        │
│  │      │            │          │且經警採尿送驗後，呈嗎啡陽性反│            │        │
│  │      │            │          │應                            │            │        │
├─┼───┼──────┼─────┼───────────────┼──────┼────┤
│7 │97年8 │其位於彰化縣│以將海洛因│嗣於97年8月24日中午12時50分許 │甲○○施用第│即97年訴│
│  │月23日│溪州鄉三圳村│摻入香煙內│，在彰化縣溪州鄉○○村○○路3 │一級毒品，累│字第3043│
│  │上午10│九甲巷20號住│燒烤吸煙方│段與登山路口，因行跡可疑，經警│犯，處有期徒│號      │
│  │時許  │處          │式        │進行盤查，得知係屬毒品列管人口│刑陸月。    │        │
│  │      │            │          │，甲○○即於左列施用海洛因犯罪│            │        │
│  │      │            │          │未為有偵查權限之機關發覺前，主│            │        │
│  │      │            │          │動向員警自首左開犯行，而接受裁│            │        │
│  │      │            │          │判，且經警採尿送驗後，呈嗎啡陽│            │        │
│  │      │            │          │性反應                        │            │        │
├─┼───┼──────┼─────┼───────────────┼──────┼────┤
│8 │97年9 │其位於彰化縣│以將海洛因│嗣於97年9月2日下午3時50分許， │甲○○施用第│即97年訴│
│  │月1 日│溪州鄉三圳村│摻水置入其│在彰化縣溪州鄉○○路電信局旁，│一級毒品，累│字第3192│
│  │晚上8 │九甲巷20號住│所有針筒內│，經警進行盤查時，甲○○即於左│犯，處有期徒│號      │
│  │時許  │處          │注射方式（│列施用海洛因犯罪未為有偵查權限│刑陸月。    │        │
│  │      │            │該針筒業已│之機關發覺前，主動向員警自首左│            │        │
│  │      │            │丟棄）    │開犯行，而接受裁判，且經警採尿│            │        │
│  │      │            │          │送驗後，呈嗎啡陽性反應        │            │        │
├─┼───┼──────┼─────┼───────────────┼──────┼────┤
│9 │97年9 │其位於彰化縣│以將海洛因│嗣於97年9月9日晚上8時45分許， │甲○○施用第│即97年訴│
│  │月8 日│溪州鄉三圳村│摻水置入其│甲○○搭乘友人楊金達騎乘之車號│一級毒品，累│字第3192│
│  │晚上8 │九甲巷20號住│所有針筒內│VNN-266號輕型機車，行經彰化縣 │犯，處有期徒│號      │
│  │時許  │處          │注射方式（│北斗鎮○○路與五權路口，經警進│刑陸月。    │        │
│  │      │            │該針筒業已│行盤查時，甲○○即於左列施用海│            │        │
│  │      │            │丟棄）    │洛因犯罪未為有偵查權限之機關發│            │        │
│  │      │            │          │覺前，主動向員警自首左開犯行，│            │        │
│  │      │            │          │而接受裁判，且經警採尿送驗後，│            │        │
│  │      │            │          │呈嗎啡陽性反應                │            │        │
├─┼───┼──────┼─────┼───────────────┼──────┼────┤
│10│97年9 │其位於彰化縣│以將海洛因│嗣於97年9月15日下午2時10分許，│甲○○施用第│即97年訴│
│  │月14日│溪州鄉三圳村│摻水置入其│在彰化縣埤頭鄉○○村○○○路電│一級毒品，累│字第3192│
│  │晚上8 │九甲巷20號住│所有針筒內│信局旁，經警進行盤查時，甲○○│犯，處有期徒│號      │
│  │時許  │處          │注射方式（│即於左列施用海洛因犯罪未為有偵│刑陸月。    │        │
│  │      │            │該針筒業已│查權限之機關發覺前，主動向員警│            │        │
│  │      │            │丟棄）    │自首左開犯行，而接受裁判，且經│            │        │
│  │      │            │          │警採尿送驗後，呈嗎啡陽性反應  │            │        │
└─┴───┴──────┴─────┴───────────────┴──────┴────┘


司法院資訊處製作；財團法人民間司法改革基金會備份。
